臺灣高等法院刑事判決　　　　　　　　100年度上易字第429號
上　訴　人
即　被　告　邱宥勝原名邱智堂.
上列上訴人即被告因詐欺案件，不服臺灣臺北地方法院99年度易
字第712號，中華民國99年12月31日第一審判決（起訴案號：臺
灣臺北地方法院檢察署99年度偵字第4181號），提起上訴，本院
判決如下：
    主  文
上訴駁回。
邱宥勝緩刑貳年。
    事  實
一、邱宥勝預見提供自己的金融機構帳戶、提款卡及密碼供不相
    識之人使用，足以幫助他人提領獲取詐欺之犯罪所得，復信
    縱該他人為上開犯罪行為，亦與其供給帳戶之本意無違，竟
    基於幫助他人詐欺取財之不確定故意，於民國98年12月2日
    晚上7時30分許，在位於臺北縣板橋市（現改制為新北市板
    橋區，以下仍以改制前之名銜稱之）縣民大道2段7號之交通
    部臺灣鐵路管理局板橋車站，將其先前在臺灣銀行館前分行
    （設臺北市○○區○○路49號）申設使用之帳號0000000000
    00號帳戶之提款卡及密碼，交予詐欺集團之真實姓名年籍不
    詳、自稱「王經理」之成年男子使用，而任由他人藉以遂行
    犯罪後，供其收受犯罪所得財物。繼該詐欺集團成員基於意
    圖為自己不法所有之詐欺犯意，於98年12月3日晚上7時30分
    許，由該詐欺集團成員推由某一姓名年籍不詳之成年女子，
    以電話向劉香銘佯稱係雅虎奇摩拍賣網站客服中心人員，因
    之前劉香銘在購物網站購買物品，公司會計人員登錄錯誤，
    誤載成分期付款之方式，需配合至提款機更正云云，致劉香
    銘不疑有他，陷於錯誤，乃於同日晚上9時14分許，前往苗
    栗縣某便利商店內之自動櫃員機，依指示操作，將新臺幣（
    下同）29,982元匯入上開邱宥勝之帳戶內。嗣劉香銘發覺受
    騙，報警處理，始悉上情，惟上開匯入之金額，已遭詐欺集
    團成員持提款卡提領殆盡。
二、案經劉香銘訴由苗栗縣警察局竹南分局移請臺北市政府警察
    局中正第一分局報告臺灣臺北地方法院檢察署檢察官偵查起
    訴。
    理  由
壹、證據能力部分：
    按被告以外之人於審判外之言詞或書面陳述，除法律有規定
    者外，不得作為證據，刑事訴訟法第159條第1項定有明文。
    又被告以外之人於審判外之陳述，雖不符刑事訴訟法第159
    條之1至第159條之4之規定，而經當事人於審判程序同意作
    為證據，法院審酌該言詞陳述或書面陳述作成時之情況，認
    為適當者，亦得為證據；當事人、代理人或辯護人於法院調
    查證據時，知有同法第159條第1項不得為證據之情形，而未
    於言詞辯論終結前聲明異議者，視為有前項之同意，刑事訴
    訟法第159條之5亦有明文。查本件上訴人即被告邱宥勝（簡
    稱被告）、檢察官於言詞辯論終結前，均未就本院所認定犯
    罪事實而經調查採用之證據主張有刑事訴訟法第159條第1項
    不得為證據之情形，本院復審酌各該證據作成時之情況，尚
    無違法及證明力明顯過低之瑕疵，認以之作為證據應屬適當
    ，揆諸上開規定，本件經調查之證據，均有證據能力。至於
    本院所引之非供述證據部分，經查並非違法取得，亦無依法
    應排除其證據能力之情形，應有證據能力，合先敘明。
貳、實體部分：
一、上揭犯罪事實，業據被告於本院審理時坦承不諱（見本院卷
    第44頁背面），並經證人即告訴人劉香銘於警詢、偵查及原
    審中指訴綦詳（見99年度偵字第4181號卷第6至8、41、42頁
    、原審卷第52頁背面至53頁），又有臺灣銀行館前分行帳號
    000000000000號帳戶存摺影本（見同上偵查卷第17、18頁）
    、同分行98年12月17日館前密字第09800045081號函及所附
    之上開帳戶開戶資料暨存摺存款歷史明細查詢報表（見同上
    偵查卷第20至22頁）、自動櫃員機交易明細表（見同上偵查
    卷第9頁）等附卷可稽，足認被告自白情節與事實相符，罪
    證明確，犯行洵堪認定，應依法論科。
二、按刑法上之幫助犯，係對於犯罪與正犯有共同之認識，以幫
    助之意思，對於正犯資以助力，而未參與實施犯罪之行為者
    而言。因此如未參與實施犯罪構成要件之行為，且係出於幫
    助之意思提供助力，即屬幫助犯，而非共同正犯。被告基於
    幫助之犯意，提供詐騙集團成員上開提款卡及密碼，以供其
    施用詐術，已如前述；詐騙集團成員利用被告之幫助，使被
    害人在遭施用詐術後陷於錯誤，而匯款至被告提供之帳戶，
    足見被告僅係參與詐欺罪構成要件以外之行為，且並無證據
    證明被告係以正犯而非以幫助犯之犯意參與犯罪，應認其所
    為係幫助犯而非正犯行為。故核被告所為，係犯刑法第30條
    第1項前段、第339條第1項之幫助詐欺取財罪。被告係以幫
    助犯罪之不確定故意，參與詐欺取財構成要件以外之行為，
    幫助他人實行詐欺取財犯罪行為，核屬詐欺取財犯行之幫助
    犯，依刑法第30條第2項規定，按正犯之刑減輕之。
三、原審本於同上見解，適用刑法第30條第1項前段、第2項、第
    339條第1項、第41條第1項前段，刑法施行法第1條之1之規
    定，並審酌被告交付帳戶供予他人使用，致被害人因受詐欺
    份子欺騙，匯款至被告帳戶之金額有29,982元，被告犯行對
    於被害人之財產及社會正常交易秩序造成之損害非輕，並使
    犯罪之追查過程更趨複雜，兼衡其於犯罪後猶飾詞狡辯，未
    見悔意等一切情狀，量處有期徒刑6月，並諭知如易科罰金
    ，以1,000元折算1日，其認事用法，核無違誤，量刑亦稱妥
    適。本件被告上訴意旨略以：伊當時因急著找工作，在不得
    已的情況下把提款卡及密碼交給詐騙集團成員，並不知道會
    被拿去犯罪，伊也是受害者云云。惟查，本件犯罪事實，業
    據被告於本院審理時坦承不諱，並經證人即告訴人劉香銘於
    警詢、偵查及原審中指訴綦詳，又有臺灣銀行館前分行帳號
    000000000000號帳戶存摺影本、同分行98年12月17日館前密
    字第09800045081號函及所附之上開帳戶開戶資料暨存摺存
    款歷史明細查詢報表、自動櫃員機交易明細表等附卷可稽，
    足認被告自白情節與事實相符，已如前述，原審亦已就證據
    之取捨、認定事實及適用法律之理由，均詳予敘明，被告上
    訴仍執前詞，空言爭執，又無其他積極舉證以供本院調查究
    明以實其說，其上訴難認為有理由，應予駁回。
四、末查被告與告訴人於本院審理中，業經告訴人委由其母曾鳳
    琴與被告以1萬5,000元達成和解，被告並已依約給付完畢，
    業經告訴人之母曾鳳琴於本院審理時陳述屬實（見本院卷第
    44頁背面），並有郵政國內匯款執據2紙附卷可憑（見本院
    卷第46、47頁），且被告前未曾因故意犯罪，受有期徒刑以
    上刑之宣告，有本院被告前案紀錄表在卷可按，其因一時短
    於思慮而有本件犯行，致罹刑章，經此次教訓後，當已知所
    警惕，信無再犯之虞，本院認前開原審對其宣告之刑，以暫
    不執行為適當，爰依刑法第74條第1項第1款之規定，併予宣
    告緩刑2年，以啟自新。
據上論斷，應依刑事訴訟法第368條，刑法第74條第1項第1款，
判決如主文。
本案經檢察官黃全祿到庭執行職務。
中    華    民    國   100    年    6     月    8     日
                  刑事第十九庭審判長法  官  鄧振球
                                    法  官  彭幸鳴
                                    法  官  張江澤
以上正本證明與原本無異。
不得上訴。
                                    書記官  胡新涓
中    華    民    國   100    年    6     月    8     日
附錄本案論罪科刑法條全文：
中華民國刑法第339條
意圖為自己或第三人不法之所有，以詐術使人將本人或第三人之
物交付者，處5年以下有期徒刑、拘役或科或併科1千元以下罰金
。
以前項方法得財產上不法之利益或使第三人得之者，亦同。
前二項之未遂犯罰之。